【裁判字號】    99,訴緝,31
【裁判日期】    991027
【裁判案由】    妨害性自主
【裁判全文】
臺灣臺南地方法院刑事判決              99年度訴緝字第31號
公  訴  人  臺灣臺南地方法院檢察署檢察官
被      告  乙○○
指定辯護人  黃慕容律師
上列被告因妨害性自主案件，經檢察官提起公訴（九十六年度營
偵字第九五七號），本院判決如下：
    主  文
乙○○對心智缺陷之人犯強制性交罪，累犯，處有期徒刑柒年貳
月。
    事  實
一、乙○○前因贓物案件，經臺灣嘉義地方法院以九十三年度嘉
    簡字第九四九號判決判處應執行有期徒刑十月確定，於九十
    四年九月十三日縮刑期滿執行完畢。乙○○為心智正常之成
    年人，而警卷代號00000000號（民國七十九年三月生，真實
    姓名、年籍均詳卷，下稱Ａ女）則為中度智能障礙之心智缺
    陷者，於九十六年六月間係臺南縣國立○○高級農工職業學
    校（下稱甲校）職能班之學生，為十六歲以上，未滿十八歲
    之少女。緣乙○○之友人戴哲維因與Ａ女同為就讀甲校職能
    班之學妹邱○○認識，進而結識Ａ女，經由戴哲維之邀約，
    於九十六年六月三十日晚間十一時許，戴哲維（業經檢察官
    為不起訴處分確定）、乙○○、陳和成與Ａ女在臺南縣學甲
    鎮「華宗公園」碰面後，即同至臺南縣佳里鎮「大螃蟹海產
    店」吃宵夜，吃完宵夜後乙○○乃提議至臺南縣將軍鄉將軍
    漁港碼頭欣賞夜景，於同年七月一日凌晨一時二十五分許至
    該處時，乙○○一時色慾薰心，明知Ａ女有智能障礙，且係
    未滿十八歲之少女，竟基於強制性交之犯意，未經Ａ女同意
    ，先以其成年男子優勢之體力，強行將Ａ女拉進該魚市拍賣
    場右側廁所內，不顧Ａ女之反抗、呼救，將Ａ女所著衣、褲
    強行褪去，繼而將Ａ女抵抗之雙手抓住，強行將其生殖器插
    入Ａ女陰道內抽動，以此施加不法腕力之強暴方法，對Ａ女
    為性交行為得逞。嗣陳和成見乙○○得逞走出廁所後，亦基
    於強制性交之犯意，強行將Ａ女拉進上開廁所內，違反Ａ女
    之意願而對之為性交得逞（陳和成強制性交罪部分，業經本
    院以九十七年度訴字第七八五號判處罪刑確定）。嗣Ａ女隨
    即於同日在家人陪同下報警處理，而查悉上情。
二、案經Ａ女及Ａ女母親即警卷代號0000-0000A訴由臺南縣警察
    局學甲分局報請臺灣臺南地方法院檢察署檢察官偵查起訴。
    理  由
壹、程序部分：
一、本件必須公示之判決書，因有揭露足以識別被害人身份資訊
    之虞，爰依性侵害犯罪防治法第十二條第二項之規定，就被
    害人Ａ女之身份以代號表示（代號及真實姓名對照表，置於
    警卷真實姓名對照袋內），合先敘明。
二、按被告以外之人於審判外之陳述，雖不符刑事訴訟法第一百
    五十九條之一至第一百五十九條之四之規定，而經當事人於
    審判程序同意作為證據，法院審酌該言詞陳述或書面陳述作
    成時之情況，認為適當者，亦得為證據。當事人、代理人或
    辯護人於法院調查證據時，知有第一百五十九條第一項不得
    為證據之情形，而未於言詞辯論終結前聲明異議者，視為有
    前項之同意，刑事訴訟法第一百五十九條之五定有明文。查
    本件被告乙○○及其辯護人於言詞辯論終結前，對於下述本
    院採為認定犯罪事實依據之各項證據之證據能力，均未聲明
    異議，復經本院於審理時逐一提示予被告及辯護人表示意見
    ，本院審酌該等證據之取得過程並無瑕疵，與本案待證事實
    間復具有相當之關聯性，以之為本案證據並無不當，自得採
    為本件認定事實之基礎，合先敘明。
貳、實體部分：
一、認定犯罪事實之理由及證據：
  (一)訊據被告乙○○對於有於上揭時地，對Ａ女為強制性交犯行
    坦承不諱，而Ａ女就本件案發情形於警詢證稱：剃光頭（即
    指被告乙○○）的那個人帶我去海水浴場廁所，把我衣服脫
    光，然後把他性器官放入我陰部，我不是自願等語（見警卷
    第二頁至第三頁）；於偵查中證稱：被害當天我跟他們三人
    在華宗公園碰面後，去佳里吃宵夜，之後到將軍漁港，在將
    軍漁港乙○○先硬把我拉去廁所，然後就直接與我發生性關
    係，我有呼救、反抗，他沒有停手等語（見偵卷第三十二頁
    ）；於本院另案審理時證稱：我只認識戴哲維，乙○○、陳
    和成我不認識，當天在將軍漁市場那邊，郭先生第一個把我
    帶去廁所，把我衣服、褲子都脫掉，我有說不要，郭先生就
    把我兩隻手抓住，然後他就做下去，我有反抗，他有插入我
    下體，我走出去在那邊哭，陳和成再把我拉進去，也是把我
    脫下去做等語（見本院九十七年度訴字第七八五號卷第一百
    頁至第一百零二頁，下就本院九十七年度訴字第七八五號卷
    簡稱另案本院卷），是證人Ａ女於警詢、偵查中及本院另案
    審理就其遭被告強制性交情節，前後指述均大致相符，而證
    人Ａ女與被告既不熟識，彼此間自無仇隙怨懟，更無曖昧感
    情關係，若非確有其事，Ａ女當無自毀名節，而設詞誣陷被
    告之理，其證詞之真誠性及憑信性俱無疑義。再者，證人戴
    哲維於偵查中及本院另案審理時均證稱：回程在車上有看到
    Ａ女在哭泣等語（見偵卷第十三頁、另案本院卷第八十七頁
    ），而本件案發地點為將軍漁港拍賣場之廁所內，亦有卷附
    現場照片十張在卷可參（見警卷第四十三頁至第四十七頁）
    ，參以被告於本院準備程序中亦坦稱案發當日與Ａ女第一次
    碰面（見本院卷第九十七頁背面），是以Ａ女與被告之認識
    程度、發生性行為的環境、案發後之情緒反應，亦堪以佐證
    被告確實有施以不法腕力將Ａ女強行拉進該廁所、罔顧Ａ女
    意願為性交行為，Ａ女始會在空間狹小、氣味不佳之廁所內
    與幾近陌生之人發生性關係，並有委屈掉淚之即刻情緒展現
    ，足認被告確實有於上開時地，對Ａ女為強制性交行為。
  (二)再Ａ女為七十九年三月出生，分別於九十一年九月十日、九
    十四年八月九日經鑑定為中度智能障礙者，此有Ａ女之年籍
    資料、九十一年九月十日及九十四年八月九日中華民國身心
    障礙手冊各一件在卷足憑（見警卷密封之對照表、另案本院
    卷第五十八頁及該卷內密封之學甲分局公文封），其於九十
    六年七月一日即本件案發時，為十六歲以上未滿十八歲之未
    成年人，且為中度智能障礙之心智缺陷之人無訛。而被告於
    本院準備程序中供稱：Ａ女感覺不是很正常等語（見本院卷
    第九十七頁背面），參以證人戴哲維於本院另案審理時證稱
    ：Ａ女說話、行為舉止與平常人不同，說話沒有很正常，一
    些動作、表情也跟常人不同，就是有些笨拙、不流利、不流
    暢等語甚詳（見另案本院卷第九十頁），是被告於本件案發
    時，對於Ａ女為心智缺陷之智能障礙者，且為未滿十八歲之
    未成年人，業已經由當日之相處、對話、Ａ女行為舉止成熟
    度而有所認知，亦堪認定。
  (三)綜合上情，被告於本件案發時，知悉Ａ女為智能障礙者，且
    為未滿十八歲之未成年人，仍以不法腕力強拉Ａ女進入將軍
    漁市拍賣場廁所內，不顧Ａ女反抗抓住Ａ女雙手，強行以其
    生殖器插入Ａ女陰道而為性交行為得逞之事實，殆無疑問。
    被告自白核與事實相符，本件事證明確，被告對心智缺陷之
    十六歲以上、未滿十八歲未成年人為強制性交犯行，堪以認
    定，應依法論科。
二、查被告係以其成年男子優勢之體力，強拉Ａ女進入廁所內，
    於Ａ女反抗時，並以手抓住Ａ女之手，壓制Ａ女之反抗動作
    而對Ａ女為性交行為，業經本院認定如前，被告顯有對Ａ女
    為施以不法腕力之強暴行為。再按兒童及少年福利法第七十
    條第一項規定，成年人故意對兒童及少年犯罪者，加重其刑
    至二分之一，但各該罪就被害人係兒童及少年已定有特別處
    罰規定者，不在此限。又刑法第二百二十二條第一項之加重
    強制性交罪，除第二款規定對未滿十四歲之男女犯之者外，
    別無對於十四歲以上、未滿十八歲之男女犯之者，亦列為加
    重強制性交罪之規定。惟兒童及少年福利法所稱之少年，依
    同法第二條規定，係指十二歲以上未滿十八歲之人。如行為
    人對於十二歲以上、未滿十四歲之精神、身體障礙或其他心
    智缺陷之少年犯強制性交罪者，構成刑法第二百二十二條第
    一項第二款、第三款之加重強制性交罪，僅依該條款處以該
    罪之法定刑七年以上有期徒刑。而行為人如對於同屬十四歲
    以上、未滿十八歲之精神、身體障礙或其他心智缺陷之少年
    犯強制性交罪者，構成刑法第二百二十二條第一項第三款之
    加重強制性交罪，再依兒童及少年福利法第七十條第一項前
    段規定加重其刑，不啻二度加重其刑，顯失公平；是就此情
    形，應以其對十四歲以上、未滿十八歲之少年犯刑法第二百
    二十一條第一項強制性交罪，依兒童及少年福利法第七十條
    第一項前段規定加重其刑，並與所犯刑法第二百二十二條第
    一項第三款之強制性交罪，依法條競合原則，擇一適用之，
    始為適法（最高法院九十九年度臺上字第一０九六號、九十
    七年度臺上字第三二二三號判決、臺灣高等法院暨所屬法院
    九十八年法律座談會刑事類提案第十一號均同此見解）。查
    被告為五十五年十月三十日生之成年人，被害人Ａ女為七十
    九年三月生，有真實姓名年籍對照表在卷可憑，於本件案發
    時，被害人Ａ女為十六歲以上未滿十八歲之少年，並且為中
    度智能障礙之心智缺陷之人，被告對於上情應有相當之認識
    ，業如前述，而被告對十六歲以上未滿十八歲且有心智缺陷
    之Ａ女，為上揭強制性交行為，依上揭說明，應以其對十六
    歲以上未滿十八歲之人犯刑法第二百二十一條第一項強制性
    交罪，依兒童及少年福利法第七十第一項前段規定加重其刑
    ，並與所犯刑法第二百二十二條第一項第三款對心智缺陷之
    人犯強制性交罪，依法條競合原則，擇一適用刑法第二百二
    十二條第一項第三款加重強制性交罪。再被告前因贓物案件
    ，經臺灣嘉義地方法院以九十三年度嘉簡字第九四九號判決
    判處應執行有期徒刑十月確定，於九十四年九月十三日縮刑
    期滿執行完畢，有臺灣高等法院被告前案紀錄表一份附卷可
    按，其於有期徒刑之執行完畢五年以內，故意再犯本案有期
    徒刑以上之罪，係屬累犯，應依刑法第四十七條第一項規定
    ，加重其刑。
三、爰審酌被告國中畢業之智識程度；已婚、育有二名子女，其
    中一名未成年，前從事修車工作之生活狀況；為圖一己私慾
    ，竟對未滿十八歲且心智缺陷之Ａ女施以不法腕力而為強制
    性交行為，對女性身體自主權毫不尊重，造成Ａ女心理及精
    神上之陰影及痛苦，坦承犯行等一切情狀，量處如主文所示
    之刑。另公訴人雖求處被告有期徒刑七年六月，惟按刑事審
    判旨在實現刑罰權之分配正義，故法院對有罪被告之科刑判
    決，應符合罪刑相當原則，使輕重得宜，罰當其罪，此所以
    刑法第五十七條明定科刑時應審酌一切情狀，尤應注意該條
    所列各款事項以為科刑輕重之標準（最高法院九十七年度臺
    上字第二九九八號、九十六年度臺上字第九五一號判決意旨
    參照），本院審酌前述刑法第五十七條各款臚列情事，認對
    被告量處如主文所示之刑即可達罰當其罪之目的，附此敘明
    。
據上論斷，應依刑事訴訟法第二百九十九條第一項前段，刑法第
第二百二十二條第一項第三款、第四十七條第一項，判決如主文
。
本案經檢察官甲○○到庭執行職務。
中    華    民    國    99    年    10    月    27    日
              刑事第十二庭  審判長法  官  盧鳳田
                                  法  官  郭瓊徽
                                  法  官  黃琴媛
以上正本證明與原本無異。
如不服本判決應於收受本判後10日內向本院提出上訴書狀，並應
敘述具體理由。其未敘述上訴理由者，應於上訴期間屆滿後20日
內向本院補提理由書狀（均須按他造當事人之人數附繕本）「切
勿逕送上級法院」。
                                書記官  曾國華
中    華    民    國    99    年    10    月    27    日
附錄本判決論罪法條
中華民國刑法第221條
對於男女以強暴、脅迫、恐嚇、催眠術或其他違反其意願之方法
而為性交者，處 3 年以上 10 年以下有期徒刑。
前項之未遂犯罰之。
中華民國刑法第222條第1項第3款
犯前條之罪而有下列情形之一者，處 7 年以上有期徒刑：
三、對精神、身體障礙或其他心智缺陷之人犯之者。

司法院資訊處製作；財團法人民間司法改革基金會備份。
